【裁判字號】    95,抗,1223
【裁判日期】    951030
【裁判案由】    假處分
【裁判全文】
臺灣高等法院民事裁定                  95年度抗字第1223號
抗  告  人  光華投資股份有限公司
法定代理人  甲○○
上列抗告人因與相對人復華金融控股股份有限公司間假處分事件
，對於中華民國95年 8月10日臺灣臺北地方法院95年度裁全字第
11073號所為裁定提起抗告，本院裁定如下：
    主      文
抗告駁回。
抗告訴訟費用由抗告人負擔。
    理      由
一、按於爭執之法律關係，為防止發生重大之損害或避免急迫之
    危險或有其他相類之情形而有必要時，得聲請為定暫時狀態
    之處分，民事訴訟法第 538條定有明文。又債權人聲請定暫
    時狀態之處分，依同法第538條之4準用第533條、第526條規
    定，其請求及假處分之原因應釋明之；前項釋明如有不足，
    而債權人陳明願供擔保或法院認為適當者，法院得定相當之
    擔保，命供擔保後為假處分。而所謂「爭執之法律關係，有
    定暫時狀態之必要者」，係指因避免重大損害或其他情事，
    有就爭執之法律關係，定暫時狀態之必要而言。此必要之情
    事即為假處分之原因，苟由聲請假處分之人提出相當證據以
    釋明其存在，即有就爭執之法律關係定暫時狀態之必要。是
    定暫時狀態假處分之聲請人，除應釋明與債務人間有爭執之
    法律關係外，尚應就有何防止發生重大之損害或避免急迫之
    危險或有其他相類之情形而有定暫時狀態必要之處分原因釋
    明之。於其釋明有所不足時，法院方得斟酌情形，依債權人
    供擔保以補釋明欠缺之陳明，酌定其擔保金額，准為定暫時
    狀態之假處分。(最高法院94年度台抗字第792號裁判意旨參
    照)
二、本件抗告人主張：相對人95年 6月12日股東常會依股東戶號
    375943股東臨時動議之提案，表決作成「召集臨時股東會、
    全面改選董監事」之決議。惟上開戶號375943股東之臨時動
    議提案未經任何一人之附議，違反「復華金融控股股份有限
    公司股東會議議事規則」第1條適用內政部54年7月20日內民
    字第 17862號公布施行之「會議規範」所定「動議必須有一
    人以上附議始得成立」之規定，該動議尚不得成立，主席逕
    依「未成立之動議」為表決作成之決議，自屬無效；且相對
    人於股東常會作成「召集臨時股東會」之決議，亦違反公司
    法第171條、第173條及相對人公司章程第12條臨時股東會應
    由董事會召集，董事會如不召集，股東始可報經主管機關許
    可，自行召集之規定，而屬無效。從而，相對人董事會為執
    行上開95年 6月12日股東常會所為「召開臨時股東會」之無
    效決議，而於95年 7月21日作成「於95年9月8日召集股東臨
    時會，討論是否全面改選董事、監察人及選舉董事、監察人
    」之決議，自屬違反法令之行為，並違背台灣台北地方法院
    95年6月7日北院錦95執全正字第2125號執行命令之內容，抗
    告人乃對相對人董事會上開違反法令之決議行為，依公司法
    第 194條規定行使制止請求權，惟為相對人所否認，則抗告
    人與相對人間即有股東制止請求權是否存在之爭執法律關係
    。又倘相對人依上開違反法令之95年 7月21日董事會決議內
    容進行95年9月8日股東臨時會議程，並進而決議執行，董事
    及監察人之選舉將屬無效，除有損相對人全體股東及員工之
    利益外，亦將損及不知情之第三人，為防止損害之發生及避
    免損害擴大，就兩造間之法律關係，實有定暫時狀之必要等
    情，固據抗告人於原法院提出相對人95年 6月12日股東常會
    會議紀錄、相對人公司章程、台北地方法院95年6月7日北院
    錦95執全正字第2125號執行命令、相對人公司股東會議議事
    規則、相對人95年 7月21日董事會議程暨董事會會議紀錄等
    件影本以為釋明。然查，本件相對人已於95年9月8日相對人
    之95年度股東臨時會中，就「討論是否全面改選董事及監察
    人案」為討論及表決，該案由占相對人全部已發行股份總數
    96.4%股權之股東出席討論、表決，由占出席股權數60.4%之
    股東同意決議全面改選董事及監察人，嗣於該次股東臨時會
    即進行9名董事及3名監察人之改選，並完成選舉，有相對人
    所提95年9月8日相對人公司95年度第一次股東臨時會議事錄
    影本在卷可查。是以，抗告人本件假處分請求：「相對人不
    得於95年9月8日召集之股東臨時會就『是否全面改選董事及
    監察人』之議決為討論、表決，亦不得為選任董事、監察人
    之決議」之聲明，已無從達其目的；換言之，本件假處分之
    聲請暨抗告，均已無實益，而屬無從准許，應予駁回。原裁
    定駁回抗告人之聲請，所持理由雖與本院不同，然其結論與
    本院並無二致，仍應視為維持。是抗告意旨指摘原裁定不當
    ，求予廢棄，為無理由，應予駁回。
三、據上論結，本件抗告為無理由，爰裁定如主文。
中    華    民    國    95    年    10    月    30    日
                    民事第十二庭
                        審判長法  官  張宗權
                              法  官  王麗莉
                              法  官  陳永昌
正本係照原本作成。
本裁定除以適用法規顯有錯誤為理由，並經本院許可外，不得再
抗告。如提起再抗告，應於收受後10日內委任律師為訴訟代理人
向本院提出再抗告狀。並繳納再抗告費新台幣１千元。
中    華    民    國    95    年    10    月    30    日
                              書記官  劉美垣


司法院資訊處製作；財團法人民間司法改革基金會備份。
